臺灣板橋地方法院刑事判決　　　　　　 99年度簡上字第893號
上　訴　人
即　被　告　王志福
上列上訴人因傷害案件，不服本院99年度簡字第4415號中華民國
99年7 月9 日第一審判決（起訴案號：臺灣板橋地方法院檢察署
99年度偵字第7487號），提起上訴，本院管轄之第二審合議庭審
理後，改依通常程序審理，自為第一審判決如下：
    主  文
原判決撤銷。
王志福無罪。
    理  由
一、聲請簡易判決意旨略以：被告王志福於民國99年1 月31日19
    時12分許，在新北市三重區（即改制前臺北縣三重市○○○
    路○ 段26巷19號即千棋卡拉OK店，因不滿錢涴動手教訓楊
    瑞昀，而上前阻擋雙方因此發生拉扯爭執，王志福竟基於傷
    害之犯意，徒手毆打錢涴臉部及身體，致其受有右眼瞼挫
    傷及皮下血腫、右上臂皮下血腫、右前臂皮下血腫、右指皮
    下血腫等傷害，因認被告王志福涉犯刑法第277 條第1 項之
    傷害罪嫌云云。
二、按犯罪事實應依證據認定之，無證據不得認定犯罪事實；不
    能證明被告犯罪者，應諭知無罪之判決，刑事訴訟法第154
    條第2 項、第301 條第1 項分別定有明文。而所謂認定犯罪
    事實之證據，係指足以認定被告確有犯罪行為之積極證據而
    言，該項證據自須適合於被告犯罪事實之認定，始得採為斷
    罪資料。且刑事訴訟上證明之資料，無論其為直接或間接證
    據，均須達於通常一般之人均不致有所懷疑，而得確信其為
    真實之程度，始得據為有罪之認定，若其關於被告是否犯罪
    之證明未能達此程度，而有合理懷疑之存在，致使無從形成
    有罪之確信，根據「罪證有疑、利於被告」之證據法則，即
    不得遽為不利被告之認定，最高法院53年臺上字第656 號、
    29年上字第3105號、76年度臺上字第4986號判例可資參照。
三、檢察官指被告涉犯上開傷害罪嫌，係以被告自承其於上揭時
    、地與錢涴隹口角不睦，發生拉扯等情，且上開犯罪事實業
    據證人錢涴於警詢及檢察官偵查中證述綦詳，核與證人顧
    阿蕊、楊瑞昀於警詢證述相符，復有臺北縣立醫院診斷書1
    紙在卷可稽，被告辯稱未毆打錢涴云云顯係卸責之詞為其
    論據。訊據被告堅決否認有何傷害犯行，辯稱：錢涴與楊
    瑞昀發生爭吵並毆打楊瑞昀，伊打電話報警，之後伊拉楊瑞
    昀，錢涴之友人拉錢涴，錢涴復毆打伊，伊只有勸阻
    錢涴，並未對錢涴動手等語。
四、經查：
  (一)證人錢涴於警詢時證稱：伊與伊女兒楊瑞昀發生衝突，伊
    打楊瑞昀一巴掌，被告質問伊何以毆打楊瑞昀，伊回稱不關
    被告之事，被告便稱若伊再如此便對伊不客氣，並抓住伊手
    ，楊瑞昀要伊趕快離去，伊又打楊瑞昀一巴掌，被告見狀便
    揮拳毆打伊頭部，致伊右眼瞼受傷，伊便抓被告衣服，被告
    將伊推倒在地，伊起身後向前欲打被告未果，便改抓住被告
    衣服，被告要伊放手，並作勢揮拳欲毆打伊，伊友人遂上前
    抱住並勸阻被告等語（見99年度偵字7487號偵查卷第9 頁）
    ，於檢察官偵查中證稱：99年1 月31日，伊至新北市○○區
    ○○路千棋卡拉OK店尋伊女兒楊瑞昀，而與楊瑞昀發生衝突
    ，被告上前抓住伊手，並質問伊何以毆打楊瑞昀，伊回稱不
    關被告之事，被告便稱若伊再如此便對伊不客氣，楊瑞昀在
    旁頂嘴，伊又打楊瑞昀一巴掌，被告見狀便揮拳毆打伊頭部
    ，伊友人上前阻止，被告便攻擊伊友人，伊衝過去欲毆打並
    抓住被告，被告要伊放手，並稱若不放手將毆打伊，而後被
    告攻擊伊右邊額頭，伊與被告持續爭吵，之後員警到場處理
    等語（見99年度偵字7487號偵查卷第26頁），於本院審理時
    證稱：99年1 月31日，伊至千棋卡拉OK店見該處未營業，伊
    便罵楊瑞昀並與之發生爭執，伊教訓楊瑞昀，被告便質問伊
    為何毆打楊瑞昀，伊回稱伊與楊瑞昀之事與其無關，被告便
    稱若伊再打楊瑞昀，便要對伊不客氣。被告此時並未動手。
    楊瑞昀復頂嘴，伊又打楊瑞昀一下，被告便衝過來，伊友人
    黃海宗便上前圍住勸阻被告，被告向黃海宗（證人錢涴、
    楊瑞昀原均稱「黃建華」，惟黃海宗到庭稱「黃建華」為其
    偏名，故證人錢涴、楊瑞昀所稱之「黃建華」應係「黃海
    宗」，以下均載黃海宗）稱若不走開，便欲毆打黃海宗，被
    告便揮拳毆打黃海宗，伊見狀便衝過去，黃海宗擋在伊前面
    ，伊從黃海宗身旁拉住被告衣服，被告要伊放手，伊不放，
    被告便以右手揮拳打伊，黃海宗伸手阻擋，但未擋住，被告
    便打到伊右額頭。之後伊與被告持續爭吵，伊欲衝過去打被
    告，被伊友人圍住，伊仍上前與被告理論，被告以手撥了一
    下，伊便跌倒。楊瑞昀要伊離去，伊拒絕，楊瑞昀便報警，
    警察前來處理時，伊向警申告被告毆打伊等語（見本院99年
    12月23日審判筆錄）。依證人錢涴所述，當日係錢涴與
    其女楊瑞昀發生爭執，錢涴甚且出手毆打楊瑞昀，被告在
    旁勸阻錢涴停止毆打楊瑞昀，可見被告與錢涴並無齟齬
    ，則被告是否有傷害錢涴之意，不無可疑。再證人錢涴
    於檢察官偵查中及本院審理時均證稱，其二度出手毆打楊瑞
    昀後，被告始有欲毆打其之舉，然此時其友人前來阻擋在其
    與被告之間，被告攻擊其友人，而其上前拉扯被告，被告要
    求其放手，其未放手，被告始出手毆打其右額頭等語，是證
    人錢涴所稱被告出手毆打之時，其適拉扯被告，且被告要
    求其放手未果，於此情況下，一般人為求脫身當會有所反應
    ，則被告此時所為舉措，極有可能僅為掙脫錢涴拉扯，要
    難遽認有何傷害之舉。再證人黃海宗於本院審理時證稱：99
    年1 月31日下午7 時許，伊在新北市三重區千棋卡拉OK店內
    時，見到被告與錢涴在該處爭吵，快要打起來，伊擋在被
    告前面，錢涴在伊後面，將2 人排開，當時情形混亂，伊
    只顧著抓著被告，伊不知被告有無打到錢涴，因為伊檔在
    中間，就算有打到也是擦到而已等語（見本院100 年1 月20
    日審判筆錄）。證人黃海宗當時身處被告與錢涴之間阻擋
    被告，且其意在阻擋被告，衡情當會仔細留意被告舉措加以
    防範，況證人黃海宗尚稱其抓住被告，豈會不知被告有無毆
    打錢涴，然其竟稱無法肯定被告有無毆打錢涴，可見被
    告應無毆打錢涴之舉。更進者，證人黃海宗亦未證述有何
    證人錢涴所述被告揮拳毆打，黃海宗未及阻擋，因而毆擊
    錢涴之事，要與證人錢涴所述不符，益徵證人錢涴指
    述應非信實，自難以此證明被告傷害犯行。
  (二)證人顧阿蕊於警詢時雖證稱：錢涴係伊朋友，當日錢涴
    與楊瑞昀爭吵，錢涴打楊瑞昀一巴掌，被告質問錢涴何
    以毆打楊瑞昀，錢涴便與被告爭吵，錢涴復打楊瑞昀一
    巴掌，3 人便發生拉扯，被告揮舞手部打到錢涴右眼附近
    ，錢涴有拉扯被告衣服等語（見前開偵查卷第12頁），然
    於本院審理時證稱：伊只有看到渠等拉扯，並未見到被告毆
    打錢涴等語（見本院99年12月23日審判筆錄）。證人顧阿
    蕊為錢涴友人，且其於警詢時曾一度證稱被告揮舞手部打
    到錢涴一情，附和錢涴所述情節，可見其立場與錢涴
    一致，果其確有見聞被告揮打錢涴一情，衡情不致於本院
    審理時否認警詢所述情節，故證人顧阿蕊是否如警詢所述確
    有見聞被告揮打錢涴一情，即有可疑。再證人顧阿蕊迭於
    警詢證稱：現場燈光昏暗，渠等3 人擠在一起拉扯，詳細情
    形伊看不清楚等語（見前開偵查卷第12頁）。依證人顧阿蕊
    所述，被告與錢涴、楊瑞昀3 人拉扯，而其復未清楚見聞
    過程，何以獨獨見聞被告以手毆打錢涴，則其於警詢所稱
    被告毆打錢涴情節，是否信實，至為可疑。更進者，證人
    顧阿蕊於本院審理時明確否認見聞被告確有打到錢涴一節
    ，是證人顧阿蕊就被告與錢涴肢體接觸情節前後所述反覆
    不一，其證述可信性甚為薄弱，自難以此等前後不一證言遽
    為被告不利之認定。
  (三)證人楊瑞昀於警詢時證稱：錢涴動手打伊，被告要求錢涴
    不要動手並抓住其雙手制止，錢涴友人亦上前拉住錢涴
    ，錢涴手部應係其友人拉傷，錢涴再次毆打伊並拉伊
    衣服，被告便抓住錢涴，被告放手後，錢涴即將被告衣
    服拉破，伊便報警等語（見前開偵查卷第14頁），於本院審
    理時證稱：99年1 月31日，錢涴至卡拉OK店，伊與錢涴
    發生口角，錢涴打伊，當日錢涴打伊2 次，第一次未發
    生拉扯，錢涴第二次拉伊衣服時，被告抓住錢涴之手，
    將渠等分開，不讓錢涴將伊衣服拉下，後被告將伊拉開，
    而錢涴友人黃海宗將錢涴拉開，因被告將伊與錢涴檔
    開，故錢涴拉破被告衣服，顧阿蕊亦在場勸阻錢涴。因
    錢涴喝酒鬧事，伊便報警，嗣後警方前來處理等語（見本
    院99年12月23日審判筆錄），證人楊瑞昀係證述被告將錢涴
    與其隔開或制止錢涴毆打行為，並未證述被告有何傷害
    錢涴之舉，故證人楊瑞昀之證述，自無法證明被告有何傷
    害行為。
  (四)再證人即到場處理之員警吳孟國於本院審理時證稱：伊到場
    時已無打架情形，錢涴全身酒味，坐在椅子上情緒激動怒
    罵被告，被告及楊瑞昀則站立在旁，伊詢問發生何事，被告
    稱錢涴酒醉前來搗亂，錢涴則稱遭被告毆打，現場杯盤
    狼籍，伊告知雙方若遭毆打即前去驗傷，再至警局製作筆錄
    ，後錢涴友人將其帶離，伊亦離去。當時錢涴手臂有破
    皮、擦傷流血，而被告衣服遭扯破等語（見本院99年12月23
    日審判筆錄）。證人吳孟國係到場處理之員警，與被告及錢
    涴應無特殊情誼，且分別證述錢涴受傷及被告衣服破裂
    等情，顯見應無偏頗之情，而其所述被告衣服遭扯破一節，
    與證人楊瑞昀所述相符，佐以錢涴亦自承其有拉扯被告之
    舉，證人顧阿蕊亦證述被告與錢涴有拉扯等情，可見錢涴
    確有拉扯被告。而觀諸卷附錢涴之診斷證明書記載，錢
    涴所受之傷勢為「右眼瞼挫傷及皮下血腫、右上臂皮下血
    腫、右前臂皮下血腫、右指皮下血腫」，錢涴所受傷勢除
    一處挫傷外，多為皮下血腫，該等傷勢輕微，應為拉扯、碰
    撞造成，則錢涴前開傷勢即有可能係其所為拉扯之舉所致
    。況證人錢涴於本院審理時亦證稱：當日伊有飲酒等語（
    見本院99年12月23日審判筆錄），證人黃海宗於本院審理時
    亦證稱：當日錢涴有飲酒等語（見本院100 年1 月20 日
    審判筆錄），錢涴既有飲酒，其意識、行動能力恐因酒精
    影響而減弱，而其前開傷勢分佈於手部及臉部，亦為一般人
    極易碰擦撞外物之處，自無法排除錢涴因酒醉自行擦撞所
    致，故錢涴之診斷證明書僅能證明錢涴受有該等傷勢，
    然無法證明其發生之原因，且無法排除前開傷勢係錢涴自
    己擦撞造成，自無法以此證明被告有何傷害犯行。
五、綜上所述，證人即告訴人錢涴指述被告涉有上開傷害犯行
    顯有瑕疵，且與證人黃海宗所述不符，復無其他證據證明證
    人錢涴之證述與事實相符，而證人顧阿蕊、楊瑞昀之證述
    亦無法證明被告有何傷害犯行，至診斷證明書僅能證明錢涴
    所受傷勢，然無法證明造成傷勢之緣由，自無法為公訴人
    所指被告傷害犯行之佐證，公訴人所本前開論據，在經驗及
    論理法則上尚堪存疑，已如前述，自難採為對被告不利之認
    定，此外復查無其他積極證據足資證明被告有何傷害之犯行
    ，被告犯罪自屬不能證明。揆諸首揭說明，自應為被告無罪
    之諭知。
六、原審未予詳查，遽對被告論罪科刑，即有未洽。上訴人即被
    告執此聲明上訴，指摘原判決不當，為有理由，應由本院將
    原判決撤銷改判，並為被告無罪之判決。
七、末按檢察官聲請簡易判決處刑之案件，經法院認為有刑事訴
    訟法第451 條之1 第4 項但書規定之情形者，應適用通常程
    序審判之；又對於簡易判決之上訴，準用刑事訴訟法第3 編
    第1 章及第2 章之規定，是管轄第二審之地方法院合議庭受
    理簡易判決上訴案件，應依通常程序審理，認案件有同法第
    452 條規定之情形者，應撤銷原判決，逕依通常程序為第一
    審判決，刑事訴訟法第452 條、法院辦理刑事訴訟簡易程序
    案件應行注意事項第14條分別定有明文。本件既應對於上訴
    人即被告為無罪判決之諭知，原審本不得適用刑事訴訟法第
    7 編所定之簡易程序對其論罪科刑，應依刑事訴訟法第452
    條規定適用通常程序審判，故本院本件所為判決，係依據上
    開規定適用第一審通常程序而為之第一審通常程序判決，併
    予敘明。
據上論斷，應依刑事訴訟法第452 條、第455 條之1 第1 項、第
3 項、第451 條之1 第4 項但書、第369 條第1 項前段、第364
條、第301 條第1 項，判決如主文。
本案經檢察官張慶林到庭執行職務。
中    華    民    國   100    年    1     月    31    日
                    刑事第十一庭審判長法  官  李君豪
                                      法  官  錢衍蓁
                                      法  官  何燕蓉
如不服本判決，應於收受送達後10日內向本院提出上訴書狀，其
未敘述上訴之理由者並得於提起上訴後10日內向本院補提理由書
（均須按他造當事人之人數附繕本）「切勿逕送上級法院」。
上列正本證明與原本無異。
                                      書記官  王元佑
中    華    民    國   100    年    2     月    8     日